【裁判字號】    89,重訴,495
【裁判日期】    900430
【裁判案由】    返還借款
【裁判全文】
臺灣臺北地方法院民事判決  八十九度重訴字第四九五號
    原      告  中興商業銀行股份有限公司
    法定代理人  潘隆政
    訴訟代理人  辛○○
                庚○○
                己○○
    被      告  乙○○
                曾榮振律師（丁○○、戊○○之破產管理人）
                            住台北市○○○路○段一八０號六樓
                潘正雄律師（丁○○、戊○○之破產管理人）
                            住.
                王金來會計師（丁○○、戊○○之破產管理人）
                            住台北市○○路○段三三三號九樓
    右  三  人
    訴訟代理人  董惠彬律師
    複代理  人  丙○○  住台北市○○○路○段一八○號六樓
右當事人間請求返還借款事件，本院判決如左：
    主    文
被告乙○○應給付原告新台幣貳仟伍佰萬元及自民國八十七年十月二十七日至清償日
止按年息百分之九點二五計算之利息，並自民國八十七年十一月二十七日起至民國八
十八年五月二十六日止，按上開利率百分之十，自民國八十八年五月二十七日起至清
償日止，按上開利率百分之二十算違約金。
確認被告曾榮振律師、潘正雄律師、王金來會計師（均為丁○○、戊○○之破產管理
人）就被告乙○○對原告所負右開第一項債務之連帶保證關係存在。
訴訟費用由被告連帶負擔。
本判決第一項於原告以新台幣捌佰拾萬仟元供擔保後，得對被告乙○○假執行
，但被告乙○○於假執行程序實施前以新台幣貳仟伍佰萬元為原告預供擔保，得免為
假執行。
    事    實
甲、原告方面：
一、聲明：除假執行擔保金額外，如主文第一項、第二項所示。
二、陳述：
（一）被告乙○○於民國（下同）八十七年八月二十六日向原告借用新台幣二千五百
      萬元，約定於八十八年二月二十六日到期，並簽具借據一紙為證，借款利息約
      定自借款日起按年息百分之九點二五按月計付，惟如利率調整時，被告均願自
      調整日起改按原告新訂基本放款利率加碼年息百分之零點六五後之利率計付利
      息，逾期違約金，凡本金或利息期在六個月以內者，按約定利率百分之十計付
      ，逾期超過六個月者，按約定利率之百分之二十加付違約金，又上開借款由原
      被告丁○○、戊○○為連帶保證人，前開借款已逾清償期，被告就未清償金額
      本息應負連帶清償之責，迭經催討仍未獲清償，尚積欠原告二千五百萬元本金
      ，及如主文所示之利息及違約金。
（二）本件原被告丁○○、戊○○於八十九年六月三十日經貴院宣告破產，依法就本
      案已無實施訴訟之權能，依民事訴訟法第一百七十四條、第一百七十五條及最
      高法院十九年上字第二八一號、二十七年上字第二七四０號判例意旨，變更訴
      之聲明，並聲請丁○○、戊○○之破產管理人曾榮振律師、潘正雄律師、王金
      來會計師承受訴訟。又原被告丁○○、戊○○經貴院宣告破產後，破產管理人
      就原告及其他債權銀行對丁○○、戊○○兄弟之債權向破產法院聲明異議，致
      原告就該二人之債權有難以確保之不安與危險，原告變更原請求丁○○、戊○○連帶給付前揭欠款及利息、違約金之聲明，改以確認其二人對原告對被告乙○○之連帶保證債權存在。原告就請求貴院對破產人丁○○、戊○○判決如變
      更後聲明之事項非無確認之利益，且於破產管理人之防禦無礙，應符民事訴訟
      法第二百五十五條訴之變更之規定。
三、證據：提出借據影本一份、授信約定書影本三份、被告乙○○之印鑑卡、轉帳二
    千五百萬元至被告乙○○帳戶傳票影本、授信核准貸放登錄單影本一份、丁○○
    、戊○○破產宣告裁定及法院公告影本一份、原告對丁○○等破產債權核定表影
    本一份、本院八十九年度重訴字第六八三號判決影本一份等件為證。
乙、被告方面：
Ａ、被告乙○○部分：
一、聲明：原告之駁回，如受不利願供擔保請准宣告假執行。
二、陳述：
（一）本件消費借貸契約及授信契約不成立：
      １按消費者保護法第二條第一款  第二款所規制之行業範圍均包括服務業在內
        ，而依社價一般觀念，銀行、信託投資公司等金融業，係屬服務業之一種，
        尤其是對以存放款予客戶為其主要業務之銀行業而言，其係以利率之高低廣
        招客戶，乃屬於金融服務業，故除須受民法規制外，須受上揭法則之規制。
      ２原告與被告雙方簽訂之契約具有預先草擬的印刷式樣，對於該種行為之約款
        一律具備定型化契約之特徵，顯屬消費者保護法施行細則第十條所稱企業經
        營者為與不特定多數人訂立契約之用而單方預先擬定之契約條款，有消費者
        保護法第十一條以下定型化契約規定之適用，依法企業經營者即原告銀行與
        被告等人訂立定型化契約前，應有三十日內之合理期間，供被告審閱，否則
        該條款自不構成契約之內容。
      ３本件訂約之情形為原告公司職員，將一份中興銀行空白授信約定書，要求被
        告在上簽名（其上印章係他人所刻，並予用印）後，隨即收回，於此期間，
        原告不但省略向被告說明契約之內容程序，亦未予被告任何審閱契約內容機
        會，基此，原告顯然違反前開消費者保護法施行細則第十一條第一項、第二
        項及民法第二百四十七條之一、民法債編施行法第十七條之規定，而未予被
        告合理之審約期間，使被告處於極為不利地位，顯失公平，故原被告間所簽
        訂之上開授信約款當不構成契約之內容，又上開約款既不能成為契約之內容
        ，則事後任何未經本人親自在原告銀行簽名蓋章（系爭借據上之印章非被告
        本人所有）之借款事宜，皆不能對被告發生效力，是原告所提出借據之蓋印
        及簽名既非被告本人所為之情形，被告與原告間無所謂借貸關係存在
      ４再者，依民法第一百五十三條規定，契約須意思表示合致始得成立，此合意
        必須及於契約之全部內容，包括必要之點及非必要之點，而所謂必要之點，
        在消費借貸契約包括金額、期間等，內容甚為複雜，當事人對每一契約條款
        均須合意，始能成立，倘當事人僅有短短數分鐘用在被指定之欄位簽名，隨
        即收回，亦未經人說明契約內容，則實難想像被告有機會與能力理解契約每
        一條款而為合意，故本件被告於簽訂授信約定書當日，原告既未給予被告任
        何審閱契約內容之機會，其事後另行簽立借據亦未知會被告本人，亦非被告
        親自用印簽名，依前開民法第一百五十三條規定之反面解釋，則原告與被告
        間所為授信約定，開戶及借貸契約應不成立。
（二）授信約定書違反公共秩序不生效力：
      １銀行與客戶簽訂契約之行為，既屬法律行為之一種，則該契約之內容，亦同
        受規範，不得違反公序良俗。被告係受當時國產汽車公司老闆丁○○  戊○○二人利用做為人頭，向原告借貸，並由其二人作連帶保證人或利用被告間
        互相連保（部分人頭並已經原告起訴），足證於借貸之際，顯然知悉人頭借
        貸之相關事實，且被告並無資產予以清償，卻違法放貸，否則被告等人根本
        無借貸金額之相等資產存在，又何能借貸高達數千萬之金額，是原告對此人
        頭借貸、授信風險本應避免，並嚴格審查，然其卻以一紙授信約定書之印鑑
        ，而免除原告所有之審查責任，讓被告無限制的負擔非本人之借貸金額，此
        約定如仍謂有效，亦顯己造成社會公共秩序之破壞，而與前開民法維護公序
        良俗之本意相違。
      ２再者，民法第二百二十二條規定故意或重大過失之責任不得預先免除，由此
        可知，系爭授信約定書留存印鑑欄雖記載：「立約人與  貴行往來之各個授
        信契據及書類僅憑蓋用立約人在本約定書上所留存印鑑即生效力」而免除原
        告之審查責任，惟依前揭民法第二百二十二條規定所載，原告仍應對故意或
        重大過失負其責任，是在本件原告顯然明知被告係為第三人即丁○○、戊○○兄弟充入人頭之情形下，竟對張氏兄弟違法放貸，以被告之義訂立債權契
        約，事後並以授信約定書要求被告負返還責任，可見系爭借款契約顯然已破
        壞金融秩序，且有通謀虛偽意思表示之違法，依民法第七十二條、第八十七
        條規定，應屬無效。
（三）原告應就消費借貸契約中，交付金錢之事實負舉證責任：
      被告與原告間並無合意簽立系爭借款契約之法律關係存在，是原告若主張有借
      款之法律關係，自應依法提出證據證明原告確有交付借貸金額與被告之事實，
      否則原告依消費借貸法律關係要求被告返還借款，洵屬無據。故本件原告既知
      實際係丁○○、戊○○兄弟向原告借款，被告帳戶亦係彼等使用，原告自應證
      明曾交付借款予被告之事實，否則無金錢之交付，消費借貸契約並不生效，原
      告主張自屬無據。
（四）原告應負與有過失責任：如前所述，原告於借貸當時明知本件為他人利用被告
      充作人頭而向被告違法借貸，卻僅憑一紙違法無效之授信約定書，讓第三人無
      限制向銀行借貸，亦未經過應有之審核程序，之前亦無給予被告合理之審約期
      間之情況下，更何況金額高達二千五百萬元，原告卻從未親自與被告對保查證
      即輕易放款，顯見原告與有過失，其且是重大過失，是原告除涉有違反公平交
      易法第二十四條足以影響交易秩序之欺罔或顯失公平之行為外，並有民法第二
      百十七條之與有過失責任，且為重大過失或故意，故被告自不負清償之責。
三、提出銀行型化契約之研究書節本影本及其他銀行對丁○○、戊○○之起訴狀影本
    。
Ｂ、被告曾榮振律師、潘振雄律師、王金來會計師部分：
一、聲明：駁回原告之訴及假執行之聲請。
二、陳述：伊等為原被告丁○○、戊○○之破產管理人，本件原告變更伊等為被告，
    於法未合。
丙、證據：本院依職權函詢華信商業銀行、建弘證券股份有限公司及命被告乙○○當
    庭書寫姓名十遍。
    理      由
甲、程序方面：
一、本件原告起訴時，其法定代理人原為甲○○，嗣於訴訟中，法定代理人解任，由
    監管小組召集人潘隆政接任為法定代理人，業據提出原告公司聲請變更登記事項
    卡一份為證，查財政部於八十九年四月二十八日以臺財融字第八九七三○八四三
    號發函予原告：「貴行因辦理授信核貸業務有重大缺失．．．．，爰指定中央存
    款保險公司為監管人，．．．．監管期間，貴行董事及監察人職權應予停止，相
    關職權由監管人行使之」，足認財政部業已將原告銀行董事及監察人代表公司之
    有關權限（含訴訟權）一併移轉於監管人，再依銀行法第六十二條所訂定之「金
    融機構監管接管辦法」第八條第十四款關於監管人職權之規定：「其他經財政部
    指定或交辦之事項。」由該「概括條款」觀之，該款顯係例示規定，並非表示未
    於該條第一款至第十三款明列之事項，監管人即不得從事，且財政部既已停止原
    告銀行所有董事監察人職權，則若不賦予其選任之監管人得以行使董事等職權，
    顯無從持續經營公司事務，是前開財政部函提及「相關職權由監管人行使之」等
    語，可證財政部業已指定監管人代替行使原告銀行董事監察人之職權，監管人自
    得為原告之法定代理人，是監管小組之召集人潘隆政既為財政部所指定代表公司
    執行職務之自然人，依法自有代表中央存款保險公司執行原告銀行法定代理人職
    務之權限，又原告之主管機關業於八十九年十月二十四日令延長監管期間六個月
    ，監管期間原告之董事、監察人職權仍予停止，相關職權仍由監管人行使之，有
    財政部函文可稽，故原告以其銀行監管小組召集人潘隆政為原告銀行之法定代理
    人，並由其聲明承受訴訟，依民事訴訟法第一百七十五條規定，即無不合，首予
    敘明。
二、又按當事人受破產之宣告者，關於破產財團之訴訟程序，在依破產法有承受訴訟
    人或破產程序終結以前當然停止，民事訴訟法第一百七十四條著有明文。再破產
    人於受破產宣告後，所有財產屬於破產財團，破產人對其財產即已失其獨自處分
    之權，如第三人對於破產人之財產主張權利，亦須對於破產管理人為之；破產人
    因破產之宣告，對於應屬破產財團之財產喪失其管理及處分權，於破產財團之訴
    訟即無訴訟實施權，其喪失之管理及處分權既由破產管理人行之，此項訴訟自應
    以破產管理人為原告或被告，當事人始為適格（最高法院十九年上字第二八一號
    及二十七年上字第二七四○號判例意旨參照）。查丁○○、戊○○業於八十九年
    六月三十日經本院宣告破產，並選任曾榮振律師、潘正雄律師及王金來會計師為
    丁○○、戊○○之破產管理人，有本院八十九年執破字第四號裁定可稽，爰依民
    事訴訟法第一百七十八條規定由破產管理人曾榮振律師、潘正雄律師、王金來會
    計師為被告丁○○、張朝亮之承受訴訟人，續行訴訟。
三、原告起訴原請求判決被告應連帶給付原告貳仟伍佰萬元及如主文第一項所示之利
    息暨違約金。嗣於訴訟繫屬中改為請求(一)被告乙○○應給付原告二千五百萬元及
    如主文第一項所示之利息暨違約金。(二)確認被告曾榮振律師（即丁○○、張朝亮
    之破產管理人）、潘正雄律師（即丁○○、張朝亮之破產管理人）、王金來會計
    師（丁○○、張朝亮之破產管理人）就被告乙○○對原告所負第一項債務之連帶
    保證關係存在。核係因情事變更而以他項聲明代最初之聲明，實質減縮應受判決
    事項之聲明，且不甚礙被告之防禦及訴訟之終結，依民事訴訟法第二百五十五條
    第一項第三、四款及第七款規定，並無不合，應予准許，亦併敘明。
乙、得心證之理由：
一、原告起訴主張：被告乙○○於八十七年八月二十六日向原告借款二千五百萬元，
    並簽立借據，由丁○○、戊○○為借款之連帶保證人，原告已於八十七年八月二
    十六日撥款至被告乙○○帳戶內，前開借款於八十八年二月二十六日到期，屆期
    並未清償，迭經催討，亦未置理，爰請求被告乙○○給付借款二千五百萬元及利
    息、違約金；另本件訴訟進行中，原被告丁○○、戊○○因法院宣告破產，選任
    被告曾榮振律師、潘正雄律師、王金來會計師（均為丁○○、張朝亮之破產管理
    人），彼等對前揭丁○○、戊○○連帶保證乙○○借款債權提出異議，原告對丁○○、戊○○連帶保證債權因此有不安之危險，爰變更原起訴請求丁○○、戊○○連帶給付前述欠款及遲延利息、違約金之聲明，改為確認丁○○、戊○○破產
    管理人就被告乙○○對原告所負前述借款債務之連帶保證關係存在等語。
二、被告乙○○則以：伊係受丁○○、戊○○兄弟利用充作人頭，於八十七年間在原
    告所提供之授信約定書、開戶資料上簽名，隨即收回，當時授信約定書之內容究
    竟如何記載根本就不清楚，原告亦無說明內容，嗣原告之人員與丁○○、戊○○
    兄弟私下通謀，冒用伊之名義簽立二千五百萬元之借據，伊對此並不知情，兩造
    間無借貸關係存在，雙方簽立之授信約定書為定型化契約，有消費者保護法第十
    一條定型化契約予伊三十日合理期間審閱規定之適用，惟原告未予伊任何審閱契
    約內容之機會，顯然違反前開消費者保護法施行細則第十一條第一項、第二項及
    民法第二百四十七條之一、民法債編施行法第十七條之規定，就當時情形而言，
    實顯失公平，上開授信約款當不構成契約之內容，事後任何未經伊本人親自在原
    告銀行簽名蓋印之有關借據等相關資料，皆不能對伊發生效力，再授信約定書違
    反公共金融秩序，亦不能認具法律效力，又本件為消費借貸契約，交付金錢之事
    實自應由原告負舉證責任，且原告既知實際借款人係丁○○、戊○○兄弟，伊之
    帳戶亦係其所使用，伊本人未簽立本件系爭借據，亦未親自收受借款金額，原告
    銀行於借貸當時明知本件為他人利用被告充作人頭而向原告違法借貸，卻僅憑一
    紙違法無效之授信約定書，讓第三人無限制向銀行借貸，亦涉有違反公平交易法
    第二十四條足以影響交易秩序之欺罔或顯失公平之行為，並有民法第二百十七條
    之與有過失責任，且為重大過失甚或故意，故伊自不負清償之責等語。被告曾榮
    振律師、潘正雄律師、王金來會計師部分則以：就被告丁○○、戊○○為本件被
    告乙○○與原告間借貸債務之連帶保證人一節，因其等僅係破產管理人，原告起
    訴請求確認丁○○、戊○○對被告乙○○保證債務關係存在，於法未合等語，資
    為抗辯。
三、本件首應審究者為原告與被告乙○○間有無成立借貸契約關係。原告主張被告乙○○於八十七年八月二十六日向原告借款二千五百萬元，由丁○○、戊○○二人
    任借款之連帶保證人，原告於同日將借款撥入被告乙○○帳戶內，嗣未清償之事
    實，業據原告提出八十七年八月二十六日之借據影本、八十六年七月二日簽立之
    授信約定書影本、八十六年四月八日丁○○、戊○○簽訂之授信約定書影本及八
    十七年八月二十六日原告銀行內部轉帳至乙○○帳戶之支出傳票影本等件為證，
    被告乙○○對上開證據辯稱：僅授信約定書上簽名為其親筆簽名，至借據上簽名
    非其所簽，另借據上「乙○○」印文係丁○○等經營公司統一刻印，印鑑非其所
    有等語，經本院比對前開借據及授信約定書上「乙○○」簽名，二者之簽名確係
    不同，而授信約定書與被告乙○○當庭簽名筆跡相符，是借據應非被告乙○○所
    簽；然上述授信約定書之「乙○○」印文與借據上之「乙○○」印文相符，該授
    信約定書於八十六年七月二日簽立，借據於八十七年八月二十六日書就，二者相
    差一年餘，而約定內容記載：被告乙○○願對原告之一切債務願遵守約定之條款
    及「立約人與  貴行往來之各個授信契據及書類僅憑蓋用立約人在本約定書上所
    留印鑑即生效力。」等語，是被告乙○○在簽訂授信約定書時與原告銀行無任何
    債務，其反而願意簽名，且對在約定書上留存印鑑於往後其他與原告往來之債務
    亦憑此印鑑，自有相當之認識；被告乙○○辯稱：授信約定書因在丁○○等經營
    公司任職，其係資深員工而同意簽訂約定書，且丁○○、戊○○很照顧員工，我
    們信任他們，孰知被彼等出賣等語，而依原告提出被告乙○○之徵信證明，顯示
    其持有國產汽車公司持股一百零一萬五千九百五十股及曾向華信商業銀行擔保貸
    款三千四百四十五萬元、向原告銀行短期貸款三千萬元，此均表示被告乙○○有
    相當之資力，經函詢華信商業銀行表示該筆借款於八十六年八月十五撥貸，另於
    八十七年十月三十一日全數清償並銷戶，前開持股經洽詢建弘證券公司表示，八
    十七年股東乙○○配股數為四十八萬七千四百十股已於同年八月五日票發放日時
    領取等語，有該二公司覆函附卷可證；質之被告乙○○何以有此大額借款及持股
    數，其覆稱：向華信商業銀行借款時簽名，惟借據係空白，至於建弘證券公司領
    取股票事，並不知情，而其所有股票報稅支出都是公司拿出來繳，一家年收入約
    一百五十萬元等語，是故依其前開陳述，可知願意簽名於授信約定書，表示事前
    同意貸與名義供丁○○等二人使用，使彼等能獲得原告之借款，且在華信商業銀
    行貸款及建弘證券公司領取股票之情形，亦由丁○○等人代為，均係借用被告乙○○名義，而本件授信約定書日期與借據相差一年餘，被告乙○○既與丁○○等
    二人有名義貸與以獲取借款及股票等之前例，則簽訂本件之授信約定書自非隨意
    而為，如有迫不得已情事，以此一年期間，其應有充分時間撤銷授信約定書或向
    原告銀行聲明不願與原告間有任何債權債務往來，惟其並未為之；基上事證，可
    推論被告乙○○在本件借據使用「乙○○」名義由他人代行簽名與使用授信約定
    書相同之印鑑等，均在其事前概括同意借款之意思範圍內，故而原告與被告乙○○之借貸契約成立；被告乙○○既同意以其名義借款，自當預見如丁○○等不能
    還款時，須由其還款之情，其辯稱兩造未成立借貸契約，尚不足採。
四、被告乙○○雖另辯稱以系爭授信約定書留存印鑑欄雖記載「立約人與  貴行往來
    之各個授信契據及書類僅憑蓋用立約人在本約定書上所留印鑑即生效力。」而免
    除原告銀行之審查責任，惟依民法第二百二十二條規定所載，原告仍應對其故意
    或重大過失負其責任，原告明知其係為丁○○、戊○○兄弟充作人頭之情形下，
    竟對張氏兄弟違法放貸，事後並以授信約定書上之免除審查責任為據，要求被告
    負返還責任，系爭借款契約顯然已破壞金融秩序，且有通謀虛偽意示表思之違法
    ，依民法第七十二條、第八十七條、第二百十七條規定，應屬無效，且原告與有
    過失，被告應免除責任云云。然查：
（一）兩造間確有借款二千五百萬元之事實，業據論述如上，且依原告提出之徵信報
      告亦顯示被告乙○○曾與原告有三千萬元短期擔保放款及華信銀行三千四百四
      十五萬元借貸之事實，既曾有大筆借款之情，則難認本件借貸係通謀虛偽意思
      表示；
（二）系爭授信約定書留存印鑑欄有關「立約人與  貴行往來之各個授信契據及書類
      僅憑蓋用立約人在本約定書上所留印鑑即生效力。」之記載，係為求適應工商
      社會中，人人大都皆忙於各自事務，為免於事務繁忙之際，仍須親自往來奔走
      於銀行之間，故而約定立約人與銀行往來之各個授信契據及書類得僅憑蓋用立
      約人即被告在本約定書上所留印鑑即生效力，並未免除原告銀行之審查責任，
      而係約定以審查與所留存印鑑相符為契據等生效之要件；
（三）原告否認知悉被告乙○○為人頭戶，並提出前述徵信證明，顯示被告乙○○有
      多次借與名義予丁○○之事實，且經還款，原告依兩造間授信約定書、借據契
      約放款，尚難謂有與有過失之情形。
（四）綜上各情，原告之所為與民法第二百二十二條規定尚無違背，被告乙○○願提
      供名義借與丁○○等向原告借款，難認有違反民法公序良俗之規定或有何與有
      過失之可言。被告抗辯原告應對其故意或重大過失負其責任，原告係在故意甚
      至惡意之情形下，違法放貸，事後並以授信約定書上之免除審查責任為據，要
      求被告負返還責任，認系爭借款契約顯然已破壞金融秩序，且有通謀虛偽意示
      表思之違法，依民法第七十二條、第八十七條規定，應屬無效云云，亦非可採
      。
五、被告乙○○另辯以本件訂約當時，並未給予被告合理審閱期間，其情形違反消費
    者保護法第十一條以下及民法第二百四十七條之一、民法債編施行法第十七條等
    規定，授信約定書及消費借貸契約不成立云云。然查，依民法第二百四十七條之
    一規定：「依照當事人一方預定用於同類契約之條款而訂定之契約，為左列各款
    之約定，按其情形顯失公平者，該部分約定無效。‧‧‧二、加重他方當事人之
    責任者。‧‧四、其他於他方當事人有重大不利益者。」，係以訂定之定型化契
    約有顯失公平之情形，始否定該部分約定無效。本件訂約之情形既為被告乙○○
    於八十七年月八月二十六日向原告借款二千五百萬元，並簽立借據，並由丁○○
    、戊○○任本件借款之連帶保證人，原告亦於當日即將系爭借款撥入被告乙○○
    開立之帳戶內，復非僅本件有此借款情形，被告乙○○既願簽署授信約定書，自
    於事前預見會發生本件借貸情形，殊難於事後再以該授信約定書上之留存印鑑欄
    中之「立約人與  貴行往來之各個授信契據及書類僅憑蓋用立約人在本約定書所
    留印鑑即生效力」約定，根本就不清楚等語，而主張上開約定有何顯失公平，謂
    該部分約定無效。被告上開所辯亦無可取。
六、原被告丁○○、戊○○經本院通知，均未到庭，而被告曾榮振律師、潘正雄律師
    、王金來會計師（均為丁○○、戊○○之破產管理人）就丁○○、戊○○為本件
    被告李借能與原告間借貸債務之連帶保證人一節，並不爭執，被告丁○○等即確
    曾在原告所提出之連帶保證書上簽名，並同意擔任本件借款債務之連帶保證人。
    堪認原告主張丁○○、戊○○為連帶保證人為真實。
七、綜上所述，被告乙○○所辯既均無足採，其就本件借款即應負清償之責；而被告
    潘正雄律師、王金來會計師抗辯以：主債務人即被告王月華所稱，原告與被告王
    月華間，並無系爭借貸關係存在，則原告與主債務人既無債權債務關係存在，被
    告丁○○等當然毋庸負連帶保證之責等語。揆諸前開說明，即屬無據，亦非可採
    。從而，原告基於消費借貸之法律關係，訴請借款人被告乙○○給付本金二千百
    五百萬元八十七年十月二十七日起至清償日止按年息百分之九點二五計算之利息
    及自八十七年十一月二十七日起至清償日止，逾期在六個月以內者，另按上開利
    率百分之十，逾期超過六個月以上部分按上開利率百分之二十加計違約金，及確
    認被告曾榮振律師（即丁○○、張朝亮之破產管理人）、潘正雄律師（即丁○○
    、張朝亮之破產管理人）、王金來會計師（丁○○、張朝亮之破產管理人）就被
    告乙○○對原告所負第一項債務之連帶保證關係存在，於法即屬有據，均應予准
    許。
七、本件事證已臻明確，兩造其餘主張及舉證，即無庸一一審酌，併予敘明。
丙、假執行之宣告：
    原告及被告乙○○分別陳明願供擔保，請求宣告假執行及免為假執行，經核均無
    不合，茲分別酌定相當之擔保金額，併予以准許。
丁、結論：
    本件原告之訴為有理由，依民事訴訟法第八十五第二項、第三百九十條第二項、
    第三百九十二條，判決如主文。
中      華      民      國    九十      年      四      月    三十     日
                                            民事第三庭法      官  李維心
右為正本係照原本作成
如對本判決上訴，須於判決送達後廿日內向本院提出上訴狀
中      華      民      國    九十      年      四      月    三十      日
~B法院書記官  林梅珍


司法院資訊處製作；財團法人民間司法改革基金會備份。
